最高法院刑事判決　　　　　　九十六年度台上字第五０三五號
上　訴　人　甲○○
選任辯護人　林正疆律師
上列上訴人因違反毒品危害防制條例案件，不服台灣高等法院中
華民國九十六年五月三十日第二審判決（九十六年度上訴字第七
二０號，起訴案號：台灣桃園地方法院檢察署九十四年度偵字第
一七三０一號），提起上訴，本院判決如下：
    主  文
上訴駁回。
    理  由
按刑事訴訟法第三百七十七條規定：上訴於第三審法院，非以判
決違背法令為理由不得為之；是提起第三審上訴，應以原判決違
背法令為理由，係屬法定要件；如果上訴理由書狀並未依據卷內
訴訟資料具體指摘原判決不適用何種法則或如何適用不當，或所
指摘原判決違法情事，顯與法律規定得為第三審上訴理由之違法
情形不相適合時，均應認其上訴為違背法律上之程式，予以駁回
。原判決撤銷第一審之科刑判決，改判仍論處上訴人甲○○共同
運輸第三級毒品罪刑（處有期徒刑六年六月）。
上訴人之上訴意旨略以：(一)、證人謝怡菁係目擊上訴人言行、態
度之人，上訴人於原審聲請傳喚謝怡菁以證明上訴人並無運輸毒
品之未必故意，原審未予傳喚，亦未敘明不予傳喚之理由，有應
調查之證據未予調查之違法。(二)、原判決以劉中華在偵查中證稱
：「上訴人在馬來西亞時曾以電話向伊表示，懷疑該兩包『土產
』可能是不正經的東西，而伊當時在電話中向上訴人表示：請上
訴人自己看著辦、自己思考是否要把『土產』帶回來、將在外君
命有所不受」等詞，認定上訴人有運輸第三級毒品愷他命之不確
定故意（未必故意）；然上訴人始終否認劉中華曾說過這些話，
亦未向劉中華詢問這兩包「土產」是否為不正經的東西。依常理
而言，劉中華既與「陳董」合謀運輸多達近十公斤之毒品入境，
豈有可能放任上訴人自行決定，乃原判決竟認上訴人供述與劉中
華說詞一致，而無顯不可信之情形，不知所憑為何，顯有認定事
實不依證據及違背論理法則之違法。(三)、上訴人於民國九十四年
九月二十六日第一次警詢之前，即受海關人員告知查獲物品為十
公斤左右之愷他命，故上訴人警詢時依海關人員所告知之客觀事
實回答並載明於警詢筆錄，並非上訴人自始即知悉攜帶回國之行
李中藏有前揭毒品，是該次筆錄中有關上訴人自白事前知悉扣案
物品為愷他命之記載，顯與事實不符，此對照同日謝怡菁之警詢
筆錄，員警詢問謝怡菁何時得知扣案物品為愷他命時，謝怡菁回
答：係海關人員告知後，方得知該物品為愷他命。然員警卻疏未
詢問上訴人同一問題，故上訴人之該自白應無證據能力。原判決
未說明上訴人之抗辯不可採之理由，亦未釐清真相，顯有應調查
之證據未予調查及理由不備之違法等語。
惟查：原判決依憑上訴人自承有於原判決所載之時間、地點，受
劉中華之託前往馬來西亞，與「阿勝」接頭，為「陳董」攜帶以
肉骨茶包紙箱盛裝之兩箱愷他命返台，於入境時，為警查獲之事
實及在審理中供稱：我是旅行社領隊，老闆劉中華說要幫客人跑
單幫帶藥回來，我有聽到酬勞是（新台幣，下同）二十萬元，事
前我有向劉中華拿一萬四千元機票錢，一千元美金的零用及一張
馬來西亞行動電話SIM 卡（門號000－0000000號），到馬來西亞
後，是「阿勝」拿一張美麗亞飯店的房卡給我，我拿那張房卡去
飯店的另一間房間，拿到二箱物品，我就覺得有問題，有打電話
回來給劉中華，問他藥品怎麼這麼重，而且裝在土產的箱子裡之
供詞、證人劉中華偵查中與上訴人供詞相符部分之證詞、內政部
警政署刑事警察局九十四年十月二十一日刑鑑字第0940150973號
鑑定書、九十五年九月十八日刑鑑字第0950121789號鑑定書、台
北關稅局扣押貨物收據及搜索筆錄、上訴人之入出境查詢結果、
查獲現場及毒品之照片、上訴人運輸入境之愷他命十包及盛裝上
開愷他命所用之紙箱二個、馬來西亞SIM 卡一張等證據資料，認
定上訴人有原判決事實欄所載之運輸第三級毒品犯行；已於理由
內，詳敘其調查證據之結果及取捨證據認定之理由，並就上訴人
否認犯罪，辯稱：劉中華只說要我去帶二箱藥物回來，不知道是
第三級毒品愷他命云云，認非可採；已依據卷內資料，予以指駁
及說明。從形式上觀察，原判決並無理由不備、適用法則不當及
依法應於審判期日調查之證據而未予調查等違背法令之情形。按
取捨證據及認定事實，乃事實審法院適法職權之行使，其對證據
證明力所為之判斷，苟不悖通常一般人日常生活之經驗，又未違
背客觀上應認為確實之定則，並已敘明其何以為此判斷之心證理
由者，即不能任意指為違法。又刑事訴訟法所稱依法應於審判期
日調查之證據，係指與待證事實有重要關係，在客觀上顯有調查
必要性之證據而言，故其範圍並非漫無限制，必其證據與判斷待
證事實之有無，具有關連性，得據以推翻原判決所確認之事實而
為不同之認定，若僅係枝節性問題，或所證明之事項已臻明瞭，
當事人聲請調查之證據，僅在延滯訴訟，自均欠缺其調查之必要
性。原判決已詳予敘明認定上訴人有運輸第三級毒品入境之不確
定故意之理由，核與卷內資料相符，並無違背證據法則之情形。
況上訴人歷次訊問均供稱當時同行至馬來西亞之女友謝怡菁對伊
運輸何物一節並不知情，則縱謝怡菁個人主觀上認為上訴人運輸
本案毒品時神態鎮定，亦不能推翻原判決所確認之事實而為有利
於上訴人之認定，則原審未為無益之調查，亦無違法可言。原判
決理由雖未說明何以不必傳喚謝怡菁之理由，稍嫌疏漏，但於判
決結果既無影響，自不得執為適法之第三審上訴理由；上訴意旨
(一)執以指摘，自非適法。又原判決並未採取劉中華在偵查中所供
：上訴人在馬來西亞時曾以電話向伊表示，懷疑該兩包「土產」
可能是不正經的東西，而伊當時在電話中向上訴人表示：請上訴
人自己看著辦、自己思考是否要把「土產」帶回來、將在外君命
有所不受等詞，為認定上訴人有未必故意之依據（見原判決正本
第三頁至第四頁），且原判決理由就劉中華供詞之證據能力已說
明：「被告（即上訴人）自馬來西亞與『阿勝』接頭後，攜帶第
三級毒品進入台灣之事實，業經被告甲○○於原審（第一審）自
認屬實，核與證人即共犯劉中華在檢察官偵查中證述其受『陳董
』之託，轉託被告前去馬來西亞，為『陳董』攜帶愷他命入境，
並為『陳董』轉交被告機票費、零用金等語相符（見偵查卷第五
四頁）。劉中華之偵訊筆錄，既與被告之上開供述，互核一致，
且又無顯不可信之情事，依刑事訴訟法第一百五十九條之一第二
項規定，自得採為證據」等語（見原判決正本第三頁）；核與卷
內資料相符，無違證據法則，則原判決採取劉中華在偵查中與上
訴人在審理中供詞相符之部分作為上訴人犯罪之補強證據，自不
能指為違法；上訴意旨(二)置原判決理由內已詳予說明之事項於不
顧，仍執原判決已敘明不予採納其否認犯罪之辯解，就事實審法
院無違於證據法則之採證認事自由判斷職權之合法行使，再為單
純事實上爭執，自非合法之第三審上訴理由。又依卷內資料，上
訴人在九十四年九月二十六日及同年十一月十四日台灣桃園地方
法院法官訊問時，分別供承：「（在警詢的筆錄是否有看過才簽
名？），有，警察有給我看過才簽名」、「（警察做完筆錄後，
有無讓你看完再簽名？）有」等語（見聲羈字六七四卷第九頁、
聲羈更字三號卷第十八頁）；上訴人既閱畢警詢筆錄後認無訛始
簽名，倘該筆錄之記載有違背其真意之情形，上訴人應無不當場
要求更正之理；況原判決並未採取上訴人在警詢中之供詞為認定
上訴人犯罪之依據，則上訴人之警詢筆錄是否有證據能力，即與
本件判決之結果無涉；上訴意旨(三)執以指摘，自非適法之第三審
上訴理由。綜上，應認上訴人之上訴違背法律上之程式，予以駁
回。
據上論結，應依刑事訴訟法第三百九十五條前段，判決如主文。
中　　華　　民　　國　九十六　年　　九　　月　 二十 　日
                      最高法院刑事第十一庭
                          審判長法官  林　永　茂
                                法官  洪　文　章
                                法官  蘇　振　堂
                                法官  蕭　仰　歸
                                法官  何　菁　莪
      本件正本證明與原本無異
                                      書  記  官
中　　華　　民　　國　九十六　年　　九　　月　二十六　日
                                                      Ｋ
